臺灣高等法院民事裁定
111年度抗字第925號
抗  告  人  王帝勝  
相  對  人  埼玉魚庄企業有限公司

法定代理人  吳啟源  
上列當事人間假處分事件，抗告人對於中華民國111年6月6日臺
灣臺北地方法院111年度全字第203號裁定，提起抗告，本院裁定
如下：
    主      文
原裁定關於命相對人供擔保金額部分廢棄。
上開廢棄部分，相對人為抗告人供擔保金額應為新臺幣肆拾參萬
元。
其餘抗告駁回。
抗告費用由相對人負擔二分之一，餘由抗告人負擔。
    理      由
一、相對人聲請意旨略以：伊於民國105年10月25日向原裁定之相對人陳貞燕承租其名下坐落臺北市○○區○○○路0段00巷00號1樓房屋（下稱系爭房屋），由原裁定之相對人王坤炳代理陳貞燕簽訂房屋租賃契約（下稱系爭租約），嗣系爭租約關於出租人之權利義務由抗告人承受，伊已依約交付面額均為新臺幣（下同）20萬元之支票共11張，用以支付111年2月至12月之租金，另交付面額60萬元之押租金支票。嗣伊接獲第三人兆豐資產管理股份有限公司（下稱兆豐資管公司）告知因拍賣取得系爭房屋所有權，請求伊自111年4月29日起將租金交予該公司之函文後，立即通知抗告人，然111年5月15日之租金支票仍遭兌現，抗告人更拒絕返還其餘原裁定附表所示之租金支票及押租金（下稱系爭支票），倘任由抗告人於本案訴訟確定前得處分系爭支票，將有日後不能強制執行或甚難執行之虞，爰依票據法施行細則第4條及民事訴訟法第533條規定，聲請供擔保命抗告人於本案判決確定前不得就系爭支票為付款提示或轉讓第三人等語。原法院裁定命相對人以28萬3000元為抗告人供擔保後得為上開假處分。抗告人不服，提起抗告。
二、抗告人抗告意旨略以：系爭租約係伊向陳貞燕承租後轉租相
    對人，由王坤炳代理伊與相對人簽訂，並非陳貞燕與相對人
    所簽，陳貞燕與相對人間無租賃關係。則兩造間既有租賃關
    係存在，伊自得受領租金，相對人聲請假處分為無理由。又
    系爭支票面額高達200萬元，原裁定僅命相對人供擔保28萬3
    000元，顯屬過低等語，爰提起本件抗告，請求廢棄原裁定
    等語。
三、按債權人就金錢以外之請求因請求標的之現狀變更，有日後不能強制執行，或甚難強制執行之虞，欲保全強制執行者，得聲請假處分，民事訴訟法第532條第1項、第2項定有明文。又債權人聲請假處分應就其請求及假處分之原因釋明之；前項釋明如有不足，而債權人陳明願供擔保或法院認為適當者，法院得定相當之擔保，命供擔保後為假處分，同法第533條準用第526條第1項、第2項亦有明文。按假處分為保全強制執行方法之一種，苟合於假處分條件，並經債權人聲敘假處分之原因存在，法院即得為假處分之裁判，至債權人起訴主張之實體上理由是否正當，乃屬本案判決問題，非假處分裁判中所能解決（最高法院106年度台抗字第1235號裁定意旨參照）。
四、經查，相對人主張與陳貞燕有簽訂系爭租約，該租約之出租人義務由抗告人承受，其已交付111年2月至12月之租金支票及押租金支票予抗告人，嗣兆豐資管公司因拍賣取得系爭房屋之所有權，系爭租約對該公司繼續存在，故抗告人兌現111年5月之租金支票及持有系爭支票為不當得利等情，業據相對人提出公證書、房屋租賃契約、讓與書面、收據、兆豐資管公司函、原法院民事執行處之執行命令、不動產權利移轉證書為證（原法院卷第33-50頁），堪認其就請求之原因已為相當之釋明。又抗告人於相對人通知系爭房屋已遭兆豐資管公司拍得後，仍將111年5月15日租金支票提示兌現之情，有該支票影本可佐（原法院卷第61頁），且於本件仍具狀主張有權受領系爭租約之租金（本院卷第11頁），堪認抗告人現仍持有系爭支票，得隨時處分，且確有處分之意，自將致系爭支票之現狀變更，產生難以回復之情形，堪認相對人就本件假處分所欲保全金錢以外之請求及假處分之原因已為相當之釋明，其釋明雖有不足，但得以擔保補足之，是本件自得命相對人供擔保後，准就系爭支票為假處分。至抗告意旨以兩造間有租賃關係存在，抗告人有受領租金權限等語，核屬本案訴訟之爭執，尚非本件假處分裁定所得審究，抗告人前揭所述，即無可採。
五、次按法院為附條件之假處分裁定，命債權人供擔保後得為假處分，此項擔保係備賠償債務人所應受之損害，故法院此項擔保額應斟酌債務人所應受之損害為衡量之標準，其數額應依標的物受假處分後，債務人不能利用或處分該標的物所受之損害額，或因供擔保所受之損害額定之，非以標的物之價值為依據（最高法院48年台抗字第142號、63年台抗字第142號判例參照）。本院審酌相對人係請求禁止抗告人於本案判決確定前不得就系爭支票為付款提示或轉讓第三人等處分行為，則抗告人所受損失即為其於本案訴訟確定前，因此無法及時處分系爭支票而延後獲取金票款之利益，且依通常社會觀念，可認抗告人因本件假處分所致損失應為假處分期間無法利用前開金額所能取得之利息；參酌民法第233條第1項前段、第203條關於法定遲延利息之規定，其本質屬於法定損害賠償，應得據為金錢債權遲延受償所可能發生之損害賠償標準。又系爭支票之總額為200萬元，兩造間請求返還不當得利事件應屬得上訴第三審之事件，依各級法院辦案期限實施要點規定，第一、二、三審審判案件之期限分別為1年4月、2年、1年，合計4年4月，據此推估抗告人於本案訴訟審理期間，因不能及時處分系爭支票獲取票款之利息損失約 43萬3333元（即200萬元×5％×4年4月=43萬3333元，取整數計算）。原法院誤認本案訴訟應適用簡易程序事件，僅按2年10月計算抗告人不能處分之期間，據此酌定擔保金為28萬3000元，自有未洽。
六、綜上所述，原裁定准許相對人所為假處分之聲請，並無不合
    ，抗告意旨就此指摘原裁定不當，求予廢棄，為無理由。惟
    原裁定所命應供擔保金額過低，抗告意旨指摘原裁定此部分
    不當，求予廢棄，為有理由，爰將原裁定命供擔保金額部分
    予以廢棄，並酌定相對人為抗告人供擔保金額如主文第2項
    所示。　　
七、據上論結，本件抗告為一部有理由，一部無理由，爰裁定如主文。
中　　華　　民　　國　　111 　年　　8 　　月　　23　　日
                  民事第十三庭
                      審判長法  官  邱景芬
                            法  官  柯雅惠
                            法  官  邱蓮華
正本係照原本作成。
本裁定除以適用法規顯有錯誤為理由外，不得再抗告。如提起再
抗告，應於收受送達後10日內委任律師為代理人向本院提出再抗
告狀。並繳納再抗告費新臺幣１千元。
中　　華　　民　　國　　111 　年　　8 　　月　　23　　日

　　　　　　　　　　　　　  書記官  蘇意絜